最高法院刑事判決　　　　　　九十六年度台上字第一一二四號
上　訴　人　甲○○
選任辯護人　陳炳彰律師
上列上訴人因違反槍砲彈藥刀械管制條例案件，不服台灣高等法
院高雄分院中華民國九十五年十二月十四日第二審更審判決（九
十五年度上更(二)字第六號，起訴案號：台灣屏東地方法院檢察署
八十七年度偵字第六八０八號），提起上訴，本院判決如下：
    主  文
原判決撤銷，發回台灣高等法院高雄分院。
    理  由
本件原判決撤銷第一審諭知上訴人甲○○無罪之判決，改判論處
上訴人以未經許可，製造可發射子彈具有殺傷力之改造玩具手槍
罪刑，固非無見。
惟查：(一)證據之證明力，由法院本於確信自由判斷。但不得違背
經驗法則及論理法則，刑事訴訟法第一百五十五條第一項定有明
文。卷查，上訴人及證人張士哲、黃驛欽自第一審法院起始終分
別供稱及證稱：警員在屏東縣內埔鄉○○村○○路十八號張士哲
住處查獲金屬鐵管一支等語。核與證人即承辦警員林傳德於第一
審法院囑託台灣板橋地方法院訊問時所證：「向台灣板橋地方法
院聲請搜索票，定於民國八十七年七月三十一日去搜索張士哲住
處，大約是清晨六、七時，家中有張士哲及其家人，在張士哲臥
室搜到一支改造槍枝用的槍管部分。」（見第一審卷第二十九頁
）、證人林裕隆所證：「我們在七月三十一日早上七、八點先到
張士哲住處，在他家搜到一支改造槍管，是在張士哲房間裡面。
」（見同上卷第三十一頁）各等語相符；又上訴人及證人張士哲
亦分別供述及證以：有二位警員帶張士哲到高雄樺山玩具店買回
二支仿造四五玩具手槍等語。核與證人即張士哲之母劉麗雪於第
一審法院所證：「我兒子向我拿錢，說姓楊的要借的，剛好他父
母不在，要借新台幣一萬五千元，過幾天會還我，……不知借錢
何用，我從房間出來時，警察說不會有什麼事情。」（見第一審
卷第一二四頁），證人黃驛欽所證：「到九點多時，張士哲就到
房間，房間是三房連在一起的，張士哲向他媽媽要錢我有聽到。
二個警察帶張士哲出去，另二個就帶甲○○到空地旁邊鑽槍管。
」（見第一審卷第八八頁背面、第九０頁），證人即樺山玩具店
負責人蘇啟禎於第一審法院所證：「（問：張士哲有到過你店買
玩具槍嗎？）有。（問：對這二支槍有無印象『提示照片』？）
這型玩具槍我店裡有賣，是四五玩具槍，也有這種彈殼是銅製的
。」（見第一審卷第一一二頁），各等語亦相符。如果無訛，則
承辦警員當日確有在張士哲住處查到鐵管一支，並帶張士哲至樺
山玩具店購買四五玩具手槍二支。從而上訴人所辯：警員先到張
士哲家搜查，只查到一支金屬鐵管，他們叫張士哲打電話給我，
叫我去張士哲家，我到了以後，警員林盟雄和陳進城再帶張士哲
到高雄，另二名警員就叫我將他們搜到的槍管鑽孔，鑽洞以後再
裝到張士哲買回來之玩具手槍上云云，尚非全無憑據。乃原判決
未詳查細究，遽以上訴人之供述及證人張士哲、黃驛欽、劉麗雪
、蘇啟禎之證述，有些微差異，不足採為有利於上訴人之證明；
並以證人林傳德、林裕隆否認有帶張士哲到樺山玩具店買二支四
五玩具手槍，且該二證人嗣後翻異前詞，改稱渠等未在張士哲住
處搜獲有一支改造槍管，上訴人上開所辯不足採信云云，資為論
處上訴人以未經許可，製造可發射子彈具有殺傷力之改造玩具手
槍罪刑之基礎，其取捨證據、認定事實職權之行使，是否依憑經
驗法則及論理法則審酌至當，亦非無研求之餘地。(二)刑事訴訟法
第一百九十六條規定：證人已由法院合法訊問，且於訊問時予當
事人詰問之機會，其陳述明確別無訊問之必要者，不得再行傳喚
。必證人經法院合法訊問，且該證人於訊問時予當事人詰問之機
會，始有不再傳喚之情形。本件證人劉麗雪、黃驛欽、蘇啟禎、
林傳德、林裕隆雖分別經原審前審及第一審法院訊問，惟法院於
訊問上開證人時並未予當事人及辯護人詰問之機會，有各該訊問
筆錄附卷可憑。乃原審於九十五年十二月七日審判時未依上訴人
於九十五年二月二十日準備程序之聲請傳喚上開證人（見原審更
(二)卷第六七頁），遽於理由內論謂「被告（上訴人）於本院（原
審）行準備程序中，再聲請傳訊證人劉麗雪、黃驛欽、蘇啟禎、
林傳德、林裕隆，因上開證人均已於原審（第一審）及本院（原
審）前審證述明確，自無再行傳喚之必要」（見原判決第十七頁
第一０至一二行），揆之上開規定，要難謂為適法。(三)審理事實
之法院，對於案內與待證事實有重要關係，而應依法調查之證據
，倘未依法調查或雖已調查而未調查明白，即與證據未經調查無
異，如率行判決，其判決當然違背法令。原判決雖係採內政部警
政署刑事警察局以「性能檢驗法」鑑驗送鑑改造四五手槍，其中
一支（槍枝管制編號：0000000000號），係由仿COLT
廠半自動手槍製造之金屬玩具手槍更換土造金屬槍管而成之改造
手槍，機械性能良好，可擊發適用之子彈，認具殺傷力。且經法
務部調查局鑑定結果，因未扣有適用之子彈，無法以實射方法鑑
驗，故仍以「槍械鑑識」方法認：「一上開槍枝係以仿美國Colt
's MKIV／Series'70 Government Model.45 Auto 型式由金屬材
質製成的遊戲類槍枝，經換裝口徑約10.25mm 金屬製槍管改造而
成，機械性能良好。二送鑑槍枝槍管已有經過改裝改造的行為與
事實，依現有機械性能強度雖無法發射制式槍彈，然足能發射具
有殺傷力的土製改裝改造子彈」，有內政部警政署刑事警察局八
十七年八月六日刑鑑字第五六一０六號鑑驗通知書及法務部調查
局九十二年三月五日調科參字第０九二０００五四六八０號鑑定
通知書一紙及照片二幀在卷為憑（見原判第四頁倒數第三行至第
五頁第十九行）。資以論處上訴人以未經許可，製造可發射子彈
具有殺傷力之改造玩具手槍罪刑之基礎。但改造槍枝是否具發射
力及殺傷力，應填裝實彈實際試射，方足以昭折服。乃原審未命
鑑驗機關製造適用之子彈以實射方法鑑驗該改造槍枝是否具發射
力及殺傷力，遽依鑑驗機關以「性能檢驗法」，認定該改造槍枝
具有殺傷力，自有調查未盡之違誤。(四)刑法第二條第一項之規定
，係規範行為後法律變更所生新舊法律比較適用之準據法，於新
法施行後，應適用新法第二條第一項之規定，為從舊從輕之比較
。比較時應就罪刑有關之共犯、未遂犯、想像競合犯、牽連犯、
連續犯、結合犯，以及累犯加重、自首減輕暨其他法定加減原因
（如身分加減）與加減例等一切情形，綜其全部罪刑之結果而為
比較，自不得就新舊法予以割裂適用，應一律適用修正前之法律
（參照本院九十五年五月二十三日刑事庭第八次會議決議、八十
八年八月十七日第五次刑事庭會議決定）。原判決係以上訴人行
為時九十四年一月二十六日修正前槍砲彈藥刀械管制條例第十一
條第一項論處上訴人以未經許可製造可發射子彈，具有殺傷力之
改造玩具手槍罪刑（見原判決第十七頁第十三至二十三行），但
對於罰金易服勞役，卻依九十四年二月二日修正公布，九十五年
七月一日施行之刑法第四十二條第三項規定，為諭知罰金易服勞
役之折算標準（見原判決第十七頁倒數第一行至第十八頁第十二
行），其將新舊法予以割裂適用，揆之上開說明，復有適用法則
不當之違誤。以上或為上訴意旨所指摘，或為本院得依職權調查
之事項，應認原判決仍有撤銷發回更審之原因。
據上論結，應依刑事訴訟法第三百九十七條、第四百零一條，判
決如主文。
中　　華　　民　　國　九十六　年　　三　　月　　八　　日
                      最高法院刑事第六庭
                          審判長法官  呂　潮　澤
                                法官  吳　昆　仁
                                法官  孫　增　同
                                法官  趙　文　淵
                                法官  吳　　　燦
      本件正本證明與原本無異
                                      書  記  官
中　　華　　民　　國　九十六　年　  三 　 月 　十二 　日
                                                      Ｖ
